臺灣板橋地方法院刑事判決　　　　　　　96年度訴緝字第68號
公　訴　人　臺灣板橋地方法院檢察署檢察官
被　　　告　甲○○
　　　　　　　　　　樓
　　　　　　　　　　（現於臺灣臺北監獄臺北分監執行中）
上列被告因違反毒品危害防制條例案件，經檢察官提起公訴（95
年度毒偵字第967 號），被告就被訴事實為有罪之陳述，本院告
知被告簡式審判程序之旨，並聽取當事人之意見後，合議庭裁定
由受命法官獨任進行簡式審判程序，本院判決如下：
    主  文
甲○○施用第一級毒品，處有期徒刑柒月。扣案之第一級毒品海
洛因驗餘淨重零點貳貳公克沒收銷燬、包裝上開海洛因之外包裝
袋壹只、注射針筒肆支、止血帶壹條、海洛因殘渣袋參只及分裝
鏟壹支，均沒收；又施用第二級毒品，處有期徒刑陸月，扣案之
吸食器壹個沒收之。應執行有期徒刑壹年。扣案之第一級毒品海
洛因驗餘淨重零點貳貳公克沒收銷燬、包裝上開海洛因之外包裝
袋壹只、注射針筒肆支、止血帶壹條、海洛因殘渣袋參只、分裝
鏟壹支及吸食器壹個，均沒收。
    事  實
一、甲○○前因施用毒品案件，經本院以91年度毒聲字第2501號
    裁定送勒戒處所觀察、勒戒後，認無繼續施用毒品之傾向，
    於民國91年12月5 日出所，並經臺灣板橋地方法院檢察署檢
    察官於同日以91年度毒偵字第2367號不起訴處分確定。復因
    施用毒品案件，經本院於94年11月2 日以94年度訴緝字第17
    4 號判決判處應執行有期徒刑10月，於同年12月7 日確定（
    於本案未構成累犯）。
二、詎甲○○仍不知悔改，明知海洛因、甲基安非他命各為毒品
    危害防制條例所規定之第一級及第二級毒品，仍於前揭觀察
    勒戒執行完畢釋放後5 年內，分別基於施用第一級毒品及第
    二級毒品之犯意，於95年1 月16日下午2 時許，在台北縣板
    橋市○○○路○ 段111 、115 號「菁鳥賓館」501 室，以將
    第一級毒品海洛因加水稀釋後，再用注射針筒施打於身體手
    臂之方式，施用第一級毒品海洛因乙次；另於95年1 月16日
    下午3 、4 時許，在上開地點，以將甲基安非他命（起訴書
    誤載為安非他命，應予更正，以下同）置於吸食器內燒烤吸
    食其生成煙霧之方式（起訴書略載為95年1 月17日為警採尿
    前回溯96小時內之某時，在不詳處所），施用甲基安非他命
    乙次。嗣於95年1 月17日下午4 時15分許（起訴書誤載為下
    午3 時至4 時15分），在上址為警查獲，並扣得甲○○所有
    之第一級毒品海洛因1 包（驗餘淨重0.22公克）及其所有供
    施用第一級毒品海洛因、第二級毒品甲基安非他命所用之注
    射針筒4 支、止血帶1 條、海洛因殘渣袋3 個、吸食器1 個
    及分裝鏟1 支。經警採集甲○○之尿液送驗結果呈鴉片類、
    安非他命類陽性反應，而得悉上情。
三、案經臺北縣政府警察局報告臺灣板橋地方法院檢察署檢察官
    偵查起訴，經合議庭裁定以簡式審判程序審理。
    理  由
壹、程序方面：
    按本件被告甲○○所犯施用第一級毒品、第二級之犯行，係
    死刑、無期徒刑、最輕本刑為3 年以上有期徒刑以外之罪，
    其於準備程序就前揭被訴事實為有罪之陳述，經法官告知簡
    式審判程序之旨，並聽取其與公訴人之意見後，本院認適宜
    改依簡式審判程序進行之情形，爰依刑事訴訟法第273 條之
    1 第1 項、第28 4條之1 ，由本院合議庭以裁定由受命法官
    獨任進行簡式審判程序，合先敘明。
貳、實體方面：
一、上開犯罪事實，業據被告甲○○於本院調查、審理時坦承不
    諱（詳本院96年3月16日訊問及審判筆錄），而除被告自白
    外，被告為警採集尿液檢體送請臺灣檢驗科技股份有限公司
    以酵素免疫分析法、氣相層析質譜儀分析法鑑驗結果，均呈
    安非他命類及鴉片類陽性反應，有該公司95年2月7日出具之
    濫用藥物尿液檢驗報告（詳臺灣板橋地方法院檢察署95年度
    毒偵字第967號卷第74頁）1紙存卷可按，並有第一級毒品海
    洛因1包（驗餘淨重0.22公克）、注射針筒4支、止血帶1條
    、海洛因殘渣袋3個、含安非他命之吸食器1個及分裝鏟1支
    扣案可資佐證。而扣案之白色粉末1 包，經送法務部調查局
    鑑驗結果，含海洛因成分乙節，有該局95年4 月20日調科壹
    字第060011624 號函1 紙（詳本院卷）在卷可證。另人體施
    用甲基安非他命後，其主要代謝物中，未改變型態之甲基安
    非他命占施用劑量達百分之43，安非他命則約為百分之5 ；
    人體若係施用安非他命後，主要代謝物中則有未改變型態之
    安非他命，但無甲基安非他命，此經法務部調查局以93年5
    月4 日調科壹字第09362413980 號函釋明在案，足見人體若
    施用安非他命，其尿液代謝物不可能出現甲基安非他命，惟
    人體若施用甲基安非他命，其尿液代謝物除主要有甲基安非
    他命外，亦可能有少量之安非他命。是本件被告之尿液除呈
    現甲基安非他命之陽性反應外，尚有安非他命成分，依上開
    函示，被告自不可能係施用安非他命，而應係施用甲基安非
    他命，公訴意旨認被告係施用安非他命，容有誤解。是被告
    上開自白查與事實相符，堪予採信。被告之尿液經以氣相層
    析質譜儀分析法檢驗，既係呈鴉片類及甲基安非他命陽性反
    應，顯見被告應有在前揭犯罪時、地分別施用第一級毒品海
    洛因及第二級毒品甲基安非他命之行為甚明。是本件施用毒
    品犯行，事證明確，被告犯行堪以認定，應依法論科。
二、查被告行為後，刑法業於94年2 月2 日修正公布，95年7 月
    1 日起施行，其中與本件有關之第2 條（新舊法比較）、第
    51條第5 款（定執行刑）均業已修正。按「行為後法律有變
    更者，適用行為時之法律，但行為後之法律有利於行為人者
    ，適用最有利於行為人之法律」，修正後刑法第2 條第1 項
    定有明文。此條規定係規範行為後法律變更所生新舊法律比
    較適用之準據法，本身尚無新舊法比較之問題，於新法施行
    後，應一律適用新法第2 條第1 項之規定，為「從舊從輕」
    之比較，先予敘明。再按本次法律變更，比較時應就罪刑有
    關之共犯、未遂犯、想像競合犯、牽連犯、連續犯、結合犯
    ，以及累犯加重、自首減輕暨其他法定加減原因（如身分加
    減）與加減例等一切情形，綜其全部罪刑之結果而為比較（
    最高法院95年5 月23日95年度第8 次刑庭會議決議參照）。
    按修正前刑法第51條規定：「數罪併罰，分別宣告其罪之刑
    ，依左列各款定其應執行者：」，其中第5 款規定：「宣告
    多數有期徒刑者，於各刑中之最長期以上，各刑合併之刑期
    以下，定其刑期。但不得逾二十年」，修正後刑法第51條第
    5 款規定：「宣告多數有期徒刑者，於各刑中之最長期以上
    ，各刑合併之刑期以下，定其刑期。但不得逾三十年」，比
    較結果，修正後刑法並非較有利於被告。綜上，經比較新舊
    法之結果，修正後之規定並未對被告較為有利，是應整體適
    用行為時即修正前之刑法第51條之規定。另沒收係屬從刑，
    亦應依此適用修正前之刑法第38條規定，合先敘明。
三、按海洛因、甲基安非他命係毒品危害防制條例第2 條第2 項
    第1 款、第2 款所明定之第一級、第二級毒品，不得非法持
    有、施用。查被告甲○○前因施用毒品案件，經本院以91年
    度毒聲字第2501號裁定送勒戒處所觀察、勒戒後，認無繼續
    施用毒品之傾向，於91年12月5 日出所，並經臺灣板橋地方
    法院檢察署檢察官於同日以91年度毒偵字第2367號不起訴處
    分確定乙節，有臺灣高等法院被告前案紀錄表1 份附卷可按
    ，故而被告於觀察勒戒執行完畢釋放後5 年內再度施用第一
    級毒品及第二級毒品之行為，依毒品危害防制條例第23條第
    2 項規定，係犯毒品危害防制條例第10條第1 項、第2 項之
    施用第一級、第二級毒品罪。又被告施用第一級、第二級毒
    品前、後之持有第一級、第二級毒品犯行，為其施用之高度
    行為所吸收，均不另論罪。被告所犯施用第一級毒品及施用
    第二級毒品犯行間，犯意各別、罪名有異，應予分論併罰。
    至公訴人雖認被告於94年11月間起至95年1 月16日下午2 時
    許前有施用第一級毒品海洛因之犯行，惟此部分除被告之自
    白外，別無其他證據可資佐證，因之，自不能僅憑被告之自
    白，即逕認被告於上開時間有施用第一級毒品海洛因之犯行
    ，惟公訴意旨認此部分與前開有罪部分有連續犯之裁判上一
    罪之關係，爰就此部分不另為無罪之諭知，附此敘明。爰審
    酌被告曾因施用毒品而觸法，經觀察勒戒後，應知所惕勵，
    當知悉施用毒品之危害及其違法性，詎其仍因自制力薄弱，
    並漠視法令禁制，而再犯本案，顯不知悛悔，應嚴予非難，
    兼衡被告於犯後即能坦承犯行，而其施用毒品行為於本質上
    係屬自我戕害行為，反社會性之程度應屬較低等一切情狀，
    量處如主文所示之刑，並依修正前刑法第51條第5 款之規定
    ，定其應執行之刑，以資懲儆。至於扣案之第一級毒品海洛
    因1 包（驗餘淨重0.22公克），係毒品危害防制條例所規定
    之第一級毒品，應依毒品危害防制條例第18條第1 項前段之
    規定，於其施用第一級毒品罪之罪刑宣告項下為沒收銷燬之
    諭知；又注射針筒4 支、止血帶1 條、海洛因殘渣袋3 個、
    分裝鏟1 支及吸食器1 個等物，均係供本件施用第一級毒品
    海洛因及第二級毒品甲基安非他命所用之物，且均係被告所
    有，此據被告於本院審理時供明無訛，爰依刑法第38條第1
    項第2 款規定，分別於所犯施用第一級、第二級毒品罪之罪
    刑宣告項下，併予宣告沒收。
據上論斷，應依刑事訴訟法第第273 條之1 第1 項、第299 條第
1 項前段，毒品危害防制條例第10條第1 項、第2 項、第18條第
1 項前段，刑法第11條、第51條第5 款、第38條第1 項第2 款，
判決如主文。
本案經檢察官吳宗光到庭執行職務。
中　　華　　民　　國　　96　　年　　3 　　月　　30　　日
　　　　　　　　　刑事第十七庭  法　官　鄭燕璘
以上正本證明與原本無異。
如不服本判決，應於判決送達後10日內，向本院提出上訴狀。
                                書記官  呂紹明
中　　華　　民　　國　　96　　年　　3 　　月　　30　　日
附錄本案論罪科刑法條全文：
毒品危害防制條例第10條：
施用第一級毒品者，處6月以上5年以下有期徒刑。
施用第二級毒品者，處3年以下有期徒刑。
